【裁判字號】    98,上訴,596
【裁判日期】    980804
【裁判案由】    竊盜等
【裁判全文】
臺灣高等法院臺南分院刑事判決         98年度上訴字第596號
上  訴  人
即  被  告  丁○○
選任辯護人  宋明政律師
上列上訴人因竊盜等案件，不服臺灣嘉義地方法院98年度訴緝字
第9號中華民國98年3月31日第一審判決（起訴案號：臺灣嘉義地
方法院檢察署97年度偵字第5317號），提起上訴，本院判決如下
：
    主  文
上訴駁回。
    事  實
一、丁○○與戊○○、己○○（分別經台灣嘉義地方法院以九十
    七年度訴字第六九四號、九十八年度訴緝字第八號判決判處
    罪刑在案）共同基於妨害電話事業及意圖為自己不法所有之
    竊盜各別犯意聯絡，分別為以下犯行：
（一）於民國九十七年七月二十六日晚間某時，三人先至雲林縣
      斗南鎮火車站附近旅館投宿，共謀由戊○○及己○○竊取
      中華電信股份有限公司（下稱中華電信公司）電纜線，丁○○則負責尋覓處理電纜線地點，便於將電纜線外皮燒燬
      ，以利變賣。於九十七年七月二十七日凌晨某時（業據公
      訴檢察官更正），由戊○○駕駛與己○○共同竊得之車牌
      號碼1703—MK號自用小客車，搭載己○○，攜帶客觀上足
      對人之生命、身體、安全構成威脅，具有危險性而可作為
      兇器使用之油壓剪及鐵管各一支，前往嘉義縣民雄鄉縣○○
      村嘉一０六線公路葉子寮段，戊○○先持鐵管
      一支撬開鐵板蓋，再以油壓剪一支，剪斷FS-JF-0.5-600P
       電信電纜線，復將電纜線一端綁在自用小客車後方，由
      己○○發動引擎開車，拉出電纜線方式，竊得不詳長度之
      電纜線一批，並使中華電信公司所屬周邊電信用戶通信中
      斷，足以危害公眾使用電話公用事業之利益。己○○與戊○○得手後，由己○○與丁○○聯絡，確認燒電纜線外皮
      之地點後，再駕駛上揭自用小客車，載運竊得之電纜線前
      往與丁○○會合，三人共同將電纜線外皮燒燬後，再由己○○、戊○○駕駛車輛載運至桃園縣中壢市某處變賣，得
      款新臺幣（下同）二萬餘元，戊○○分得七千五百元，餘
      由己○○及丁○○朋分。
（二）丁○○又另行起意，與己○○、戊○○再共同基於妨害電
      話事業及意圖為自己不法所有之竊盜犯意聯絡，仍共謀由
      丁○○負責尋覓燒燬電纜線外皮地點，戊○○、己○○則
      負責竊取電纜線，於九十七年七月二十九日晚上十一時許
      ，由戊○○駕駛承租之車牌號碼YY—4139號自用小客車，
      己○○則駕駛同前次竊得之車牌號碼1703—MK號自用小客
      車，攜帶上揭兇器油壓剪、鐵管各一支及戊○○所有，亦
      具有危險性而可作為兇器使用之拔釘器、六角扳手各一支
      ，前往前開地點，由戊○○以相同手法撬開鐵板蓋，復持
      油壓剪剪斷嘉義縣民雄鄉東興村葉子寮幹二九至三二號電
      桿之電纜線，致中華電信公司所屬周邊電信用戶通信中斷
      ，足以危害公眾使用電話公用事業之利益。己○○及戊○○將剪斷之電纜線一端綁在車牌號碼1703—MK號自用小客
      車後方，發動引擎正拖出電纜線，尚未得手，即於九十七
      年七月三十日凌晨零時二十五分許為警發覺，己○○迅駕
      駛車牌號碼1703—MK號自用小客車逃離現場，戊○○未及
      逃離遭警當場逮捕。嗣警方在現場扣得已拖出地面之電纜
      線（長約138公尺，重約427公斤，價值約117,300元），
      及在車牌號碼YY—4139號自用小客車上查獲戊○○所有，
      預備供竊盜所用之拔釘器、六角扳手各一支及為竊取電纜
      線，綁住而扯斷自用小客車後方鐵桿一支（長度105公分
      ）等物。警方另於九十七年八月十七日晚上十一時許，在
      南投縣草屯鎮祐民醫院查獲己○○，並扣得車牌號碼1703
      —MK號自用小客車（業據乙○○領回），丁○○則因己○○告知戊○○遭警逮捕等情，旋於九十七年七月三十一日
      搭機出境，於九十八年二月二十五日入境為警逮捕查獲，
      而悉上情。
二、案經嘉義縣警察局民雄分局報告臺灣嘉義地方法院檢察署檢
    察官偵查起訴。
    理  由
壹、程序事項
一、按被告以外之人於審判外之言詞或書面陳述，除法律有規定
    者外，不得作為證據；而於偵查中向檢察官所為之陳述，除
    顯有不可信之情況者外，得為證據，刑事訴訟法第一百五十
    九條第一項、第一百五十九條之一第二項分別定有明文。本
    件證人即共同正犯己○○於偵查中經具結所為證言，對被告
    丁○○而言，固屬被告以外之人於審判外之言詞陳述，惟係
    於自由意志下所為陳述，並經檢察官告知刑事訴訟法第一百
    八十一條之得拒絕證言之情形後具結，復無顯不可信之情形
    ，依刑事訴訟法第一百五十九條之一第二項規定，自應有證
    據能力。至於共同正犯戊○○於偵查中以被告身分接受檢察
    官訊問，並未以證人身分，告以具結意義後接受訊問部分，
    依刑事訴訟法第一百五十八條之三規定，其於偵查中之供述
    ，對被告而言，則無證據能力。
二、被告以外之人於檢察事務官、司法警察官或司法警察調查中
    所為之陳述，與審判中不符時，其先前之陳述具有較可信之
    特別情況，且為證明犯罪事實存否所必要者，得為證據，刑
    事訴訟法第一百五十九條之二定有明文。此之「必要性」要
    件，必須該陳述之重要待證事實部分，與審判中之陳述有所
    不符，包括審判中改稱忘記、不知道等雖非完全相異，但實
    質內容已有不符者在內，且該審判外之陳述，必為證明犯罪
    之待證事實存在或不存在所不可或缺，二者兼備，始足當之
    ，又所謂「前後陳述不符」之要件，應就前後階段之陳述進
    行整體判斷，決定是否具有實質性差異之陳述。而所謂「較
    可信之特別情況」之情形，應就前後陳述時之外部情況（如
    時間之間隔、有意識迴避、受不當外力干擾、事後串謀、自
    白或立即反應所知、是否有親友在場及筆錄是否清楚明確等
    ）進行比較，以資決定何者外部情況具有可信性。若陳述係
    在特別可信之情況下所為，虛偽陳述之危險性不高，雖係審
    判外陳述，或未經被告反對詰問，仍得承認其有證據能力，
    然並非對其陳述內容之證明力如何加以論斷（最高法院95年
    度臺上字第4414號判決意旨參照）。又共同被告所為不利於
    己之供述，亦得為證據，最高法院七十三年度臺上字第五八
    七四號判例意旨可參。查證人即共同正犯己○○於九十七年
    八月十七日第一次警詢時供述：與戊○○偷電纜線，被告在
    雲林縣斗南鎮某旅館等待，其知悉伊和戊○○要去偷電纜線
    ，且偷得電纜線要交由被告處理外皮，再由伊和戊○○載去
    賣，二次偷電纜線都是如此等語（見嘉義縣警察局民雄分局
    嘉民警偵字第0970084918號卷，下稱警二卷，第6頁），證
    人戊○○於九十七年八月二十五日警詢時則證稱：被告並未
    至偷電纜線現場，在斗南鎮旅館等待，與己○○偷完電纜線
    ，將電纜線交被告處理等語（見警二卷第3頁）。然己○○
    於原審審理時以證人身分具結證述：被告並未參與討論偷電
    纜線，其老家雖在嘉義縣民雄鄉，但燒電纜線地點係伊自己
    找，九十七年七月二十七凌晨偷到電纜線後，確有聯絡被告
    到燒電纜線現場，負責把風，但其不知在燒電纜線，警詢及
    偵查中之陳述係因警方提示戊○○筆錄，照戊○○之供詞而
    為證述云云（見原審卷第56─58、73頁）；證人戊○○於原
    審審理時亦改證稱：被告雖有在斗南鎮某旅館，但僅係在偷
    電纜線時在現場把風，不知被告是否知悉偷電纜線乙事，起
    初在警詢陳述被告負責銷贓云云，並非實在等語（見原審卷
    第80─83頁）。其等於原審之證述均顯與警詢之陳述不一致
    ，本院審酌己○○、戊○○上開於警詢中陳述，分別於不同
    時間接受詢問，製作筆錄，皆就被告有關本案之犯罪構成要
    件、參與分擔之行為態樣等情節，為大略一致之供述。況戊○○於偷竊當場為警查獲，於九十七年七月三十日經警方詢
    問時，筆錄並未記載被告參與部分，僅記載被告即「阿伯」
    與己○○負責銷贓等語，其後旋遭法院羈押，至於己○○則
    逃亡在外，迄於九十七年八月十七日為警查獲始為第一次警
    詢筆錄，則明確陳述與被告在雲林縣斗南鎮旅館商議，由被
    告尋覓地點、負責燒電纜線等情，而戊○○亦至九十七年八
    月二十五日警詢時始證陳相同情節，即己○○於警詢時斷無
    可能依戊○○之筆錄記載而為前揭證詞。又己○○於偵查中
    具結證述之情節亦與警詢之陳述相當，再佐諸戊○○係經警
    當場逮捕、己○○則因車禍遭警查獲而各別接受訊問，其外
    在環境顯係在較無事先心理準備之情況下接受詢問，於逮獲
    己○○前，其與戊○○亦無勾串證詞之可能，不但其等預先
    構思虛偽證詞之可能性較低，且亦無被告知悉其陳述內容及
    在場之心理壓力，且於原審審理時復均證稱：警詢筆錄係依
    其自由意志陳述，所言實在等語（見原審卷第55、7 5頁）
    。被告矢口否認犯行，本件係攜帶兇器竊取電纜線並足以危
    害公眾使用電話公用事業之利益，危害社會治安情節重大，
    己○○、戊○○前揭於警詢之陳述，顯屬證明犯罪事實存否
    所必要，其等於警詢有關被告參與本案之陳述，堪認具備「
    特信性」及「必要性」，依刑事訴訟法第一百五十九條之二
    規定，自有證據能力。
三、又被告以外之人於審判外之陳述，雖不符前四條（即刑事訴
    訟法第159條之1至之4）之規定，而經當事人於審判程序同
    意作為證據，法院審酌該言詞陳述或書面陳述作成時之情況
    ，認為適當者，亦得為證據。當事人、代理人或辯護人於法
    院調查證據時，知有第一百五十七條第一項不得為證據之情
    形，而未於言詞辯論終結前聲明異議者，視為有前項之同意
    ，此觀刑事訴訟法第一百五十九條之五規定甚明。公訴檢察
    官、被告於本院準備程序及審理時對於證人丙○○、乙○○
    於警詢之陳述及對於本案引用之相關具傳聞性質證據資料等
    （詳如下述）證據能力，均表示同意作為本案之證據，且迄
    於言詞辯論終結前亦未聲明異議。本院審酌前揭證人之陳述
    及證據資料作成時之情況，核無違法取證或其他瑕疵，認為
    以之作為證據為適當，自得作為證據。
貳、實體事項
一、訊據被告丁○○矢口否認有何與己○○、戊○○共謀竊取電
    纜線等犯行，辯稱：未曾與戊○○、己○○一同燒電纜線，
    且常斥責己○○、戊○○不思努力工作，其等恐因此心生怨
    恨而誣指共犯云云。惟查：
（一）上揭犯罪事實，業據證人即共同正犯己○○於警詢及偵查
      中具結均證稱：三人在斗南旅館內有分配角色，和戊○○
      去偷電纜線，被告負責燒電纜線，二次偷電纜線均與戊○○前往，被告在斗南鎮旅館等待，將偷得電纜線交其處理
      ，賣得款項三人平分等語（見警二卷第6頁，偵卷第31、5
      2頁）。於原審審理時亦證稱：被告在燒電纜線時確實有
      在場等語（見原審卷第66頁），對被告共謀竊取電纜線，
      參與燒電纜線外皮，且變賣電纜線之得款係三人平分等情
      ，證述綦詳。另證人戊○○於警詢時亦證稱：被告在斗南
      鎮旅館等待伊和己○○將偷得之電纜線交由其處理等語（
      見警二卷第3頁），亦證述被告係在偷竊電纜線之前與戊○○、己○○在斗南鎮某旅館謀議偷竊電纜線及得手後之
      處理等工作分配，與己○○證陳情節相合。且佐諸被告自
      承：母親住在嘉義縣民雄鄉，會回去探望等語（見本院卷
      第20頁），而己○○證稱：燒電纜線地點係在大林鎮與斗
      南鎮交界處之橋下等語（見本院卷第57頁），而偷電纜線
      地點在嘉義縣民雄鄉，即被告顯有地緣關係，證人上開證
      述被告負責尋覓燒燬電纜線外皮地點等情，非無憑據。
（二）被告辯稱：之前即在大陸珠海開茶葉店，已一年多，係因
      老婆打電話叫伊回來管小孩才回來，九十七年七月三十一
      日係必須趕回去工作，那邊已經在催等語（見原審卷第11
      1、113、115頁）。然觀諸前揭被告之九十六年、九十七
      年出入境資料，於九十六年一月一日出境，於一月十五日
      入境；九十六年四月十一日出境，於四月十七日入境；於
      九十六年五月二十八日出境，於六月四日入境；於九十六
      年七月六日出境，於九月十四日入境；於九十六年十二月
      十三日出境，於十二月十八日入境；於九十七年二月十九
      日出境，於二月二十九日入境，即出國待在國外日數分別
      僅十四日、六日、七日、六十九日、五日、十日。之後，
      始於九十七年七月三十一日本次出境，於九十八年二月二
      十五日始入境，有法務部被告入出境資訊連結作業查詢資
      料在卷可按（見原審卷第97頁）。若被告確已在大陸地區
      工作一年多，何以之前待在大陸地區時間絕大多數僅短暫
      數日，九十七年七月三十一日出境竟留滯在大陸地區約七
      個月之久？況其於原審審理時辯陳：與朋友合夥，不知其
      姓名，亦無聯絡方式等語（見原審卷第112頁），在大陸
      地區工作一年多竟不知合夥人姓名，均證明被告於九十七
      年七月三十一日出境是否係因在大陸地區工作之故，非無
      疑義。再佐以證人己○○於偵查中具結證稱：九十七年七
      月三十日戊○○被捉後，回去跟被告說，二人即跑路等語
      （見偵卷第52、53頁）。於原審審理時亦證陳：有跟被告
      說戊○○被捉，伊就跑去苗栗，不曉得被告跑去何處等語
      （見原審卷第71頁）。且被告確旋於九十七年七月三十一
      日即搭機出境，若被告並未參與，則己○○何須告知有關
      戊○○於偷竊當場為警查獲之情，被告又何須於隔日旋即
      搭機出境？且經原審及檢、警經合法通知到庭及警局說明
      ，均不願為之。顯見被告係因未至偷竊電纜線現場，該次
      偷竊未果，戊○○為警逮獲，經己○○告知上情，旋於隔
      日即搭機出境，以避警方查緝，要亦合理。
（三）按審理事實之法院於證人之陳述有部分前後不符，或相互
      間有所歧異時，究竟何者為可採，仍得本其自由心證予以
      斟酌，非謂一有不符或矛盾，即應認其全部均為不可採信
      ；尤其關於行為動機、手段及結果等之細節方面，證人之
      證言，有時亦有予渲染之可能；然其基本事實之陳述，若
      果與真實性無礙時，則仍非不得予以採信（最高法院74年
      臺上字第1599號判例、97年度臺上字第5522號判決意旨可
      參）。本件證人己○○於原審審理時翻異前詞，證稱：第
      一次偷電纜線得手後，凌晨聯絡被告至現場，教其燒電纜
      線等語。旋又改證述：被告告知要至南部玩幾天，當日凌
      晨聯絡時在嘉義縣民雄鄉，僅與戊○○在雲林縣斗南鎮旅
      館投宿，被告未同住，被告係搭計程車至燒電纜線現場，
      負責把風，並未告訴被告要燒電纜線。燒電纜線時溫度很
      高，才將賣電纜線得款分成三份，但被告事後有退還云云
      （見原審卷第57、58、59、63、68、69、72頁）。又戊○○於原審審理時具結先證稱：被告應該知道其等要去剪電
      纜線，第二次偷電纜線時，己○○有打電話給被告詢問是
      否找到燒電纜線之地點等語。旋又改證稱：不知被告是否
      知悉所燒電纜線係其等偷竊，燒電纜線時被告有參與，其
      確實住在斗南鎮旅館，但並未約好，因投宿後外出買飯遇
      到被告，有告知己○○看到被告。第一次偷到電纜線後，
      被告係騎機車至燒電纜線現場，燒電纜線時並不需要把風
      ；電纜線賣得一萬九千多元，跟己○○平分，自己分得七
      千五百元，己○○未告知分給被告云云（見原審卷第76至
      78、80、81、85至87、89頁）。己○○、戊○○於原審之
      證詞非但前後有所未合，且證詞多所閃爍，對於被告如何
      至燒電纜線現場、在現場為何動作、是否同在斗南鎮旅館
      投宿、得款如何平分等節，證述情節均相互矛盾。僅被告
      有於燒電纜線時在現場之客觀事實證陳相同。衡情戊○○
      、己○○偷竊電纜線，己○○若已覓得燒燬電纜線外皮之
      地點，大可與戊○○自行燒燬，變賣得款二人平分即可，
      而無通知被告至現場之道理，讓不相干之被告至燒電纜線
      現場，無異徒增他人知悉偷竊實情，升高為警查獲之風險
      ，而將使偷竊變賣得利之目的落空。況若被告僅係單純於
      燒電纜線時至現場，不知所燒電纜線係己○○等人所竊得
      ，則並未參與偷竊或處理變賣電纜線等行為，己○○何需
      將賣得電纜線款項平分三份？均徵己○○、戊○○於原審
      審理時所證述被告僅單純於燒電纜線時至現場云云，僅係
      審理時為被告脫罪之詞而已，已不足採信。
（四）至於己○○於原審審理時執以警詢所述雖為自由意志陳述
      ，然係照警方提示之戊○○筆錄唸云云（見原審卷第73頁
      ）。觀諸戊○○於九十七年七月三十日為警查獲後，於九
      十七年七月三十日之警詢及檢察官訊問時均供稱：被告係
      負責銷贓，第一次偷竊電纜線與己○○、被告一起拿去賣
      ，分得七千五百元等語（見嘉義縣民雄分局嘉民警偵字第
      0970084308號卷，下稱警一卷，第7、10、13、14頁；偵
      查卷第14頁），並未提及被告負責燒電纜線等情；於九十
      七年八月二十五日上午十時五分許警詢、九十七年八月二
      十六日十時十五分許檢察官訊問時始供陳：被告在斗南鎮
      旅館等伊和己○○將偷得之電纜線帶回，負責燒去外皮後
      ，再與己○○一起將電纜線載去銷贓等語（見警二卷第3
      頁；偵卷第48、49頁）。惟己○○於九十七年八月十七日
      晚上十一時十五分許第一次警詢時即證稱：被告確實未到
      偷竊電纜線現場，係在斗南鎮旅館等待處理偷得之電纜線
      等語（見警二卷第6頁），即戊○○於己○○第一次警詢
      之前，並無一語述及被告在斗南鎮某旅館，負責尋找燒電
      纜線地點等節。換言之，證人己○○於警詢時，並無可能
      依戊○○之警詢筆錄照唸，其於原審審理時以前詞為證，
      顯為被告脫免罪責，不足採信。另本件偵查中檢察官於九
      十七年八月二十六日十時十五分許先訊問戊○○，當時己○○並未在庭，戊○○供陳：負責擋車，己○○負責剪、
      偷電纜線，被告負責燒電纜線，才能變賣，因所偷得之電
      纜線若未將外皮燒掉，並不會有人收，二次偷電纜線被告
      在旅館等待等語（見偵卷第48、49頁），於同日下午三時
      十分許，檢察官將己○○以證人身分訊問，戊○○在庭，
      經檢察官告以證人具結及偽證之法律效果後，己○○具結
      仍證稱：戊○○被捉那次，三人在斗南鎮旅館分配角色，
      被告負責燒電纜線，找燒電纜線地方，這次之前，與戊○○在相同地點偷電纜線得手，仍由被告負責燒電纜線及找
      地方偷電纜線等語（見偵卷第52頁）。即己○○於偵查中
      之證述，與其前於警詢之陳詞並無出入，並非因知悉戊○○之供詞而指訴被告參與分擔本件犯行，其與戊○○有關
      與被告共謀偷竊電纜線等相互一致之證詞，依陳述時之客
      觀環境，並無串證或勾結，同為不利被告證述而誣指犯罪
      之情，更證明戊○○、己○○分別於警詢、偵查中具結均
      證述被告共謀偷竊電纜線乙節，應屬非虛，堪可採信。
（五）至於被告雖辯稱：常斥責己○○、戊○○云云。惟查，己○○曾住在被告之處所，戊○○並未住在被告之處所，業
      據被告之同居人甲○○於本院審理時證述在卷（本院審理
      筆錄第3頁），是戊○○並未有遭被告斥責之情。而戊○○係於偷竊時為警當場查獲，於九十七年七月三十日七時
      五十三分警詢時並未記載被告參與本案，僅稱被告為「阿
      伯」與己○○負責銷贓，己○○住在「阿伯」家中等語（
      見警一卷第6頁），嗣經警依戊○○所描述被告之特徵調
      閱被告之資料供戊○○指認，始確認「阿伯」為被告（見
      警一卷第10頁），是戊○○之指認被告完全無任何出於挾
      怨之情。又其後旋遭法院羈押，至於己○○則逃亡在外，
      至於九十七年八月十七日為警查獲始為第一次警詢筆錄，
      則明確陳述與被告在雲林縣斗南鎮旅館商議，由被告尋覓
      地點、負責燒電纜線等情。而戊○○亦至九十七年八月二
      十五日警詢時始證陳相同情節，即己○○於警詢時斷無可
      能依戊○○之筆錄記載而為前揭證詞。又戊○○係經警當
      場逮捕、己○○則因車禍遭警查獲而各別接受訊問，於逮
      獲己○○前，其與戊○○亦無勾串證詞之可能。且己○○
      及戊○○於原審審理時均證稱：並未因此而怨恨被告等語
      （見原審卷第74、91頁）。再參以戊○○、己○○與被告
      並無債務糾紛或恩怨，亦據其等證述在卷（見原審卷第73
      、84頁），亦無設詞誣陷被告，而自陷偽證罪重罪之理。
      茲己○○、戊○○既於警詢、偵查中對於被告參與共謀竊
      盜之基本事實之陳述情節，並無不合之處，與常理亦未相
      違背，至於其等於原審審理時各自證述之情節，則有前揭
      相互矛盾、違背常理之處，顯見其等上開被告參與本件犯
      行之證述，應為可信，被告確有共謀偷竊電纜線，於燒燬
      電纜線外皮時至現場，事後並獲得贓款，要屬無疑。至於
      己○○於原審審理時改證稱：被告將得款返還之等語（見
      原審卷第69頁），然被告堅決否認有何自己○○處取得贓
      款之情事，惟此仍係事後己○○與被告間金錢往來，對本
      件之認定，並無影響，亦無從為被告有利之認定。
（六）另被告辯稱其於九十七年七月二十八日、二十九日並未出
      門，有其同居人甲○○可證云云。惟查：被告供稱證人甲○○均住在其上開住處，惟本案警方、檢察官偵辦之初及
      原審審理時先後均有通知被告到案說明，甲○○無不知被
      告涉嫌竊盜之理，其應通知被告回國說明或前往了解，且
      被告若未涉案，其亦可於案發時立即向檢、警說明，但證
      人甲○○從未為之。其於本院審理時再證稱被告當時均在
      其住所云云，其憑信性已有可疑。又證人甲○○於本院審
      理時，辯護人問被告於九十七年七月底是否有無離開家到
      南部去時，證人甲○○立即答稱被告均在家，其記得相當
      清楚，惟之後經辯護人、檢察官及本院相繼問其九十七年
      七月底前後，其與被告之行縱，則支唔其詞，稱時間太久
      已忘記等語（見本院審理筆錄第4─7頁）。故可知證人甲○○至本院作證之目的僅係要證稱被告於案發時在其上開
      住所，以證明被告並未與戊○○、己○○一同南下為本件
      竊盜而已，其所證之詞，顯不足採，自不足為被告有利之
      認定。
二、據上，可知被告上開所辯，僅係其卸責之詞，礙難憑信。此
    外，復有上開扣案證物，及扣押書、贓物認領保管單、車籍
    查詢—基本資料詳細畫面各一份、自願搜索同意書、搜索扣
    押筆錄、扣押物品目錄表、扣押物品收據各二份，查獲照片
    十六張、失竊車輛照片四張等件附卷可稽（見警一卷第18至
    27、30至38、40至43頁；偵查卷第33頁）可資佐證。另上開
    證人己○○、戊○○之犯行，亦經台灣嘉義地方法院以九十
    七年度訴字第六九四號判決戊○○有罪確定，此有判決書一
    份存卷為按（見原審卷第116─119頁）。
三、按共謀共同正犯則係以自己共同犯罪之意思，事先同謀，而
    僅由其中一部分人實行犯罪行為，就其未下手實行之人，即
    應論以共同正犯（司法院大法官釋字第109號解釋意旨參照
    ）。依上所述，被告既與己○○、戊○○於偷竊電纜線之前
    ，共同謀議由己○○、戊○○偷竊電纜線後，再由被告尋覓
    燒電纜線之地點，就賣得電纜線之贓款三人平分，利益均霑
    。己○○、戊○○確有竊取電纜線一次既遂、一次未遂之犯
    行，已如上述。被告既係以自己共同犯罪之意思，事先同謀
    ，推由戊○○、己○○在共同謀議範圍內，實行偷竊電纜線
    犯罪行為，為共謀共同正犯，應對共同計劃謀議範圍內所發
    生之全部結果，負共同正犯之責。
四、按刑法第一百八十八條之妨害公用事業罪，以妨害鐵路、郵
    務、電報、電話，或供公眾之用水、電氣、煤氣事業為要件
    ，此所稱之妨害，指以不當方法妨礙、侵害其正常狀態之行
    為而言；考其立法目的，係為保障公眾使用上開列舉公用事
    業之利益而設，用以維護公共之安全，從而其妨害行為，係
    指足以危害不特定或特定多數之公眾使用上揭公用事業利益
    而言（有最高法院88年臺上字第6831號判例可參）。本件證
    人丙○○於警詢時已證稱：被告等人竊取該處電纜線，使附
    近三百九十四戶居民無法撥接電話、上網及一一０、一一九
    報案救災使用等語（見偵卷第60頁），顯已危害特定或不特
    定多數公眾使用電話公用事業之利益，亦可認定。
五、綜上所述，本件事證明確，被告犯行洵堪認定，應依法論科
    。
六、論罪科刑
（一）按刑法第三百二十一條第一項第三款之攜帶兇器竊盜罪，
      係以行為人攜帶兇器為其加重條件，此所謂兇器，其種類
      並無限制，凡客觀上足以對人之生命、身體、安全構成威
      脅，具有危險性之兇器為已足，並不以攜帶之初有行兇之
      意圖為必要，最高法院79年臺上字第5253號判例意旨可為
      參照，即只需行為人客觀上攜帶兇器，其主觀上是否持以
      行兇則與本罪之成立無關。戊○○、己○○竊盜犯行時攜
      帶之油壓剪及鐵管各一支，為鋼鐵材質且前端尖銳，可供
      剪斷電纜線，鐵管亦可用以撬開鐵板蓋，另攜帶之拔釘器
      、六角扳手各一支，經原審當庭勘驗，其中六角扳手長二
      十六公分，扳手部分長十九公分，拔釘器一支長二十七公
      分，拔釘部分長七公分，扳手前端為鐵製，拔釘器前端亦
      屬尖銳，此有勘驗筆錄一份在卷為佐（見原審97年度訴字
      第694號卷，下稱原審訴字卷，第93頁），客觀上均足以
      對人之生命、身體、安全構成威脅，皆顯為具有危險性之
      兇器無訛。
（二）核被告丁○○所為，就犯罪事實一（一）部分，係犯刑法
      第三百二十一條第一項第三款之攜帶兇器竊盜罪及同法第
      一百八十八條妨害電話事業。就犯罪事實一（二）部分，
      係犯同法第三百二十一條第二項、第一項第三款之攜帶兇
      器竊盜未遂罪及同法第一百八十八條之妨害電話事業罪。
      ，其與己○○、戊○○有犯意聯絡及行為分擔，為共同正
      犯。
（三）被告各以一行為觸犯二構成要件不同之罪名，侵害不同法
      益，為想像競合犯，應依刑法第五十五條規定，各從一重
      之攜帶兇器竊盜罪、攜帶兇器竊盜未遂罪處斷。
（四）被告所犯上開所犯二罪，犯意各別，應分論併罰。
（五）犯罪事實一（二）部分，被告已著手於竊盜犯罪行為之實
      行而不遂，為未遂犯，應依刑法第二十五條第二項之規定
      ，按既遂犯之刑度減輕其刑。
（六）刑法分則或刑法特別法中規定之結夥二人或三人以上之犯
      罪，應以在場共同實施或在場參與分擔實施犯罪之人為限
      ，不包括同謀共同正犯在內（最高法院亦著有76年臺上字
      第7210號判例可參）。是己○○與戊○○竊取電纜線時，
      被告並未在場，其係事前共謀分工，被告等人本件犯行並
      未該當刑法第三百二十一條第一項第四款之結夥三人以上
      竊盜罪嫌，併以敘明。
七、原審認被告罪證明確，因予適用刑法第二十八條、第三百二
    十一條第一項第三款、第三百二十一條第二項、第一項第三
    款、第一百八十八條、第二十五條第二項、第五十五條，並
    爰審酌被告國小畢業之智識程度，正值壯年，不思循正當管
    道賺取財物，欲謀不勞而獲，與他人共謀攜帶兇器竊取電纜
    線，對社會治安有潛在之危害性，並嚴重影響一般民眾使用
    電話之權益，造成中華電信公司損害情節非輕，且迄未賠償
    之，又犯後否認犯行，然衡被害人已取回部分失竊財物，本
    件並未實際下手行竊之分擔情節，前有竊盜紀錄之素行（未
    構成累犯），此有臺灣高等法院被告前案紀錄表一份存卷足
    稽，被告自承與母親、太太、小孩、孫子同住暨公訴意旨量
    刑之意見等一切情狀，就犯罪事實（一）、（二），依序分
    別量處有期徒刑十月、六月，並定其應執行之刑為有期徒刑
    一年二月，以示懲儆。復認又共同正犯因相互間利用他人之
    行為，以遂行其犯意之實現，本於責任共同原則，有關沒收
    部分，對於共犯間供犯罪所用之物，自均應為沒收之諭知，
    是扣案之拔釘器、六角扳手各一支，係共同正犯戊○○於犯
    罪事實一（二）犯行時所攜帶，預備供與被告、己○○共同
    犯竊盜所用，為其所有，業據其供明在卷（見原審訴字卷第
    93頁），應依刑法第三十八條第一項第二款之規定，宣告沒
    收。至於供竊取電纜線所用之油壓剪、鐵管各一支，未經扣
    案，復查無其他積極證據堪認尚仍存在，且非違禁物，不予
    諭知沒收。另警方在車牌號碼YY—4139號自用小客車上扣得
    之長短螺絲起子、開口扳手各三支、梅花扳手一支及頭戴照
    明燈及電池一組，本即放置車上，非被告或戊○○、己○○
    所有，又扣獲之鐵桿一支（長度105公分），係被告等人所
    竊取自用小客車後方之鐵桿，為遭其等竊取電纜線時，發動
    引擎駕車後強行扯斷，均據共同正犯戊○○、己○○陳明在
    卷（見原審訴字卷第83─84頁；原審98年度訴緝字第8號卷
    第120頁），與查獲之己○○出監證明一紙，均核與本件犯
    行無涉，皆不宣告沒收。本院經核原判決認事用法，並無不
    合，量刑亦稱允當。被告上訴意旨，以不得僅以證人戊○○
    及己○○之片面證述即認定被告犯罪，及縱令屬實，被告亦
    僅成立贓物罪云云，指摘原判決不當。惟本院認定被告犯罪
    並非僅依證人戊○○、己○○之片面證詞，即認定被告參與
    本案且與其二人為共同正犯，上開理由已敘述甚明，是被告
    上訴為無理由，自應予駁回。
據上論斷，應依刑事訴訟法第三百六十八條，判決如主文。
本案經檢察官蘇南桓到庭執行職務。
中    華    民    國    98    年    8     月    4     日
                  刑事第二庭    審判長法  官  葉居正
                                      法  官  洪碧雀
                                      法  官  吳勇輝
以上正本證明與原本無異。
如不服本判決應於收受送達後10日內向本院提出上訴書狀，其未
敘述上訴理由者，並得於提起上訴後10日內向本院補提理由書（
均須按他造當事人之人數附繕本）「切勿逕送上級法院」。
                                      書記官  李良倩
中    華    民    國    98    年    8     月    5     日
附錄本判決論罪科刑法條
刑法第188條
妨害鐵路、郵務、電報、電話或供公眾之用水、電氣煤氣事業者
，處5年以下有期徒刑拘役或5百元以下罰金。
刑法第321條
犯竊盜罪而有左列情形之一者，處六月以上、五年以下有期徒刑：
一、於夜間侵入住宅或有人居住之建築物、船艦或隱匿其內而犯
    之者。
二、毀越門扇、牆垣或其他安全設備而犯之者。
三、攜帶兇器而犯之者。
四、結夥三人以上而犯之者。
五、乘火災、水災或其他災害之際而犯之者。
六、在車站或埠頭而犯之者。
前項之未遂犯罰之。


司法院資訊處製作；財團法人民間司法改革基金會備份。
